臺灣高等法院臺南分院刑事判決　　　　　　　九十三年度上訴字第五三八號　 Ｃ
　　　上　訴　人　臺灣雲林地方法院檢察署檢察官
　　　被　　　告　甲　○　○
右上訴人因偽造文書等案件，不服中華民國九十三年五月二十五日臺灣雲林地方法院
九十三年度訴字第三號第一審判決（起訴案號：臺灣雲林地方法院檢察署九十二年度
偵字第四九六五號），提起上訴，本院判決如左：
      主      文
原判決撤銷。
本件免訴。
      理      由
一、公訴意旨略以：被告甲○○意圖為自己不法所有之竊盜犯意，於民國（下同）九
    十二年一月二十一日晚間七時二十分許，在彰化縣北斗鎮○○里○○路前，以自
    備鑰匙竊取王永鎮所有車牌號碼８Ｈ－０７５３號自小客車得手，因見車內有車
    主王永鎮之國民身分證及汽車行照各一枚，竟萌生偽造文書及為自己不法所有意
    圖之詐欺犯意，將身分證上王永鎮本人照片撕下，換貼自己照片而變造特種文書
    ，復於二天後之一月二十三日上午十一時許，駕駛上開自小客車前往址設雲林縣
    林內鄉○○路六十號之大業當舖，冒用王永鎮名義，以繳納小孩學費為由，要求
    質押該自小客車，並提出行車執照及變造之身分證，以取信當舖負責人張志文，
    而行使變造之身分證，甲○○繼則按捺指印一枚以偽造持質人為王永鎮之當票乙
    紙（當票上之王永鎮姓名年籍資料為張志文所填寫），持以行使而交付予張志文
    ，使張志文以為係王永鎮本人前來質押，陷於錯誤將新台幣（下同）六千元交予
    甲○○，足以生損害於王永鎮及大業當舖。嗣因王永鎮發覺車輛失竊，報警循線
    查悉上情，因認被告涉犯刑法第三百二十條第一項竊盜罪嫌、同法第二百十六條
    、第二百十二條之行使偽造特種文書罪嫌、第二百十條之行使偽造私文書罪及第
    三百三十九條第一項之詐欺取財罪嫌等語。
二、「按同一案件曾經判決確定者，應諭知免訴之判決。縱令後之起訴事實較之確定
    判決之事實有減縮或擴張之情形，仍不失為同一案件。偽造文書為行使偽造文書
    之階段行為，偽造文書之事實既經判決確定，對於行使偽造文書再行起訴者，其
    範圍雖較確定判決擴張，仍屬同一案件，即應諭知免訴。」、「刑事訴訟法第三
    百零二條第一款規定：案件曾經判決確定者，應諭知免訴之判決；此一事不再理
    之原則，係指同一案件曾經有實體上之確定判決，其犯罪之起訴權業已消滅，不
    得再為訴訟之客體，即被告應否受刑事制裁，即因前次判決而確定，不能更為其
    他實體上裁判；又案件是否同一，以被告及犯罪事實是否相同為準，若被告同一
    及犯罪事實同一者，即屬同一案件，至於被害人及所提證據是否同一，均非案件
    是否同一之認定標準，縱使起訴（自訴）之事實較之確定判決之事實有擴張或減
    縮情形，仍不失為同一案件。」、「刑事訴訟法第三百零三條第二款規定已經提
    起公訴或自訴之案件，在同一法院重行起訴者，應諭知不受理之判決，係以已經
    提起公訴或自訴之同一案件尚未經實體上判決確定者為限。如果已經實體上判決
    確定，即應依同法第三百零二條第一款諭知免訴之判決，而無諭知不受理之可言
    。」（最高法院三十年上字第二二四四號、九十三年度台上字第一九八一號判決
    、六十年台非字第一七三號參照）。
三、經查台灣雲林地方法院檢察署檢察官於本件繫屬前，被告已因基於意圖為自己不
    法所有之概括犯意，自九十一年九月十日起至九十二年四月十九日止，連續於附
    表所示之時地，竊取謝錦章、施洪秀鳳、趙瑤志、曾慧玲、黃秀勤及江朝榮所有
    或保管如附表之自小客車、機車、車牌等財物，於如附表所示時地為警查獲（其
    行竊犯罪之時間、地點、方式、所得財物、被害人、查獲經過均如附表所示），
    經臺灣彰化地方法院以九十一年度易字第一二四三號於九十一年十二月九日受理
    （下稱前案），並於九十二年六月十一日判處被告連續攜帶兇器竊盜（加重竊盜
    ），處有期徒刑一年八月，嗣即於九十二年七月七日確定在案，有該刑事判決暨
    臺灣高等法院被告全國前案紀錄表附卷可據。本件公訴意旨認被告涉有竊盜、詐
    欺取財、行使偽造私文書、行使偽造特種文書等犯行，又前案所涉之加重竊盜等
    罪與本件之竊盜罪間，確有時間交錯、密接、手法相同、觸犯構成要件相同之罪
    名之情形，顯係基於概括犯意反覆而為，為連續犯，應係屬裁判上同一之案件，
    當為連續加重竊盜之既判力範圍所及。本件雖尚有行使偽造私文書、偽造特種文
    書、詐欺取財罪嫌，惟既與上開連續加重竊盜罪間有方法結果之牽連關係，為牽
    連犯，仍應從一較重之連續加重竊盜罪處斷。是本件公訴人於上開前案判決確定
    後始再提起本件之訴，有台灣雲林地方法院檢察署九十二年十二月二十二日雲檢
    朝天字第二七○○二號函乙份在卷可稽（見原審卷第二一頁），其就曾經判決確
    定之同一案件再行起訴，自應諭知免訴之判決。又公訴人上訴意旨誤認被告與另
    案所犯之竊盜等案亦屬同一案件（指原審九十三年度訴字第五三七號、起訴案號
    台灣雲林地方法院檢察署九十二年度偵字第三五三八號），請求撤銷原判決，惟
    被告迭陳該案係臨時起意所犯，有被告於本院之審判筆錄可據，且二案相隔有二
    月之遙，難認係屬有連續犯之裁判上一罪之關係，自難認為係同一案件而重行起
    訴，惟被告就上開連續加重竊盜之前案（指臺灣彰化地方法院九十一年度易字第
    一二四三確定判決）與本案間，仍有連續犯之裁判上一罪之同一案件關係，本應
    諭知免訴，詎原審疏未詳察，遽予被告論罪科刑之諭知，尚有未洽，原判決既有
    可議，自屬無從維持，自應由本院將繫屬在後之本件原審判決予以撤銷並改判免
    訴。
據上論斷，應依刑事訴訟法第三百六十九條第一項前段、第三百六十四條、第三百零
二條第一款，判決如主文。
本案經檢察官曾銘芳到庭執行職務。
中    華    民    國      九十三      年      十      月      十三      日
                                  臺灣高等法院臺南分院刑事第二庭
                                      審判長法官  葉    居    正
                                            法官  李    文    福
                                            法官  莊    俊    華
右正本證明與原本無異。
檢察官如不服本判決，應於判決送達後十日內向本院提出上訴書。
其餘不得上訴。
                                      法院書記官  廖    明    娟
中    華    民    國      九十三      年      十      月      十四      日
